【裁判字號】    92,上易,266
【裁判日期】    920327
【裁判案由】    動產擔保交易法
【裁判全文】
臺灣高等法院高雄分院刑事判決                    九十二年度上易字第二六六號
    上  訴  人
    即  被  告  甲○○
右上訴人因違反動產擔保交易法案件，不服臺灣高雄地方法院九十一年度易字第三四
六四號中華民國九十二年一月八日第一審判決（起訴案號：臺灣高雄地方法院檢察署
九十一年度偵字第一八０四號），提起上訴，本院判決如左：
      主  文
上訴駁回。
      事  實
一、甲○○於民國（下同）九十年十一月二日，提供其所有車牌號碼八Ｓ－四四六○
    號自用小客車，以動產擔保交易法之動產抵押方式，向遠東國際商業銀行股份有
    限公司（下稱遠東銀行），辦理汽車貸款，貸得新台幣（下同）四十八萬元，而
    動產擔保交易之債務人。雙方約定貸款期限自九十年十二月二日起至九十四年十
    一月二日止，每月為一期，共分四十八期攤還給付，每次償還一萬三千六百三十
    二元，抵押標的物存放地點為高雄市○○區○○街三十巷三十四弄八號，在貸款
    未付清之前，甲○○僅得依約占有使用自用小客車，不得任意遷移或為其他處分
    ，嗣遠東銀行於九十年十二月二十五日將對甲○○之債權讓與裕融企業股份有有
    限公司（下稱裕融公司），除通知甲○○外，並辦妥變更動產抵押權之登記。
    詎甲○○在貸得上開款項後，竟意圖不法之利益，於繳交三期貸款金額後即不再
    支付後續款項，復未徵得擔保債權人之同意，於九十一年一月二十日，擅自將上
    開動產擔保標的之車輛遷移至其位於台中市○區○○街一三六號六樓之三之租屋
    處，致生損害於債權人裕融公司。嗣經裕融公司派員前往標的物約定存放地點查
    訪未著，始悉上情。
二、案經裕融公司代表人嚴凱泰訴由臺灣高雄地方法院檢察署檢察官偵查起訴。
    理  由
一、訊據上訴人即被告甲○○（下稱被告）對右揭事實均坦承不諱，惟矢口否認有何
    違反動產擔保交易犯行，辯稱：因上開汽車於九十一年三月四日在台中失竊，始
    未繼續付款云云。
二、惟查：
  (一)被告於九十一年一月二十日後，未得動產擔保債權人同意，將上開汽車遷移至其
    位於台中市○區○○街一三六號六樓之三之租屋處，且自九十一年二月十九日起
    即未再給付分期貸款，致生損害於債權人裕融公司之事實，除據被告自白不諱外
    ，並經告訴人裕融公司代理人白豐瑞於原審指訴在卷，復有貸款暨動產抵押契約
    書、動產擔保交易（動產抵押）移轉契約書、動產擔保交易動產抵押設定債權人
    變更登記申請書、高雄市監理處動產擔保交易登記證明書、高雄青年郵局第一九
    一一號存證信函各一件為證；依前開被告與遠東銀行簽訂之貸款暨動產抵押契約
    書第十條約定：「本件標的物存放處所約定為本契約書所載甲方之住址（即高雄
    市○○區○○街三十巷三四弄八號），且非經乙方書面同意並辦理動產抵押變更
    登記者，甲方絕不任意變更本件動產抵押權車輛之所在」等文字，被告既在前揭
    契約書內簽名，自應知悉不得隨意變更車輛停放地點。
  (二)被告於九十年十一月二日向遠東銀行貸得款項後，第一期即未按時於同年十二月
    一日如期繳交貸款，第二、三期（九十一年一月一日、二月二日）亦未按期繳交
    ，迨至九十一年二月十九日，被告始一次繳清三個月之欠款等情，有卷附之裕融
    公司客戶對帳單－還款明細表二紙可稽。被告於貸得款項後之第一、二、三期均
    未按時還款，且係於第二期後之九十一年一月二十日即擅將上開標的物遷移至台
    中，參以被告於原審法院審理時自承遷至台中後係從事汽車貸放業務，被告尤應
    比一般人更知悉動產擔保交易法所賦予之義務，乃竟未告知抵押權人，復未繳每
    期應納之款項，被告具有不法利益之意圖應堪認定。
  (三)被告用以提供抵押擔保之汽車係於九十一年三月四日在台中失竊之事實，固據被
    告提出台中市警察局車輛遺失證明單為證。惟如前所述，被告係於九十一年一月
    二十日即未經同意擅自將抵押之標的物自約定停放地點之高雄遷移至台中，且自
    同年三月一日應繳之貸款亦未依約繳付，是失竊之行為顯在被告犯罪行為完成之
    後，從而事後車輛之遺失，仍不能解免被告前已成立之犯行。
    綜上所述，事證明確，被告所辯不足採信，其犯行已堪認定。
三、核被告所為，係犯動產擔保交易法第三十八條之意圖不法利益，擅將動產擔保交
    易標的物遷移罪。
四、原審因而適用動產擔保交易法第三十八條、刑法第十一條前段、第四十一條第一
    項、罰金罰鍰提高標準條例第一條前段、第二條之規定，審酌被告任意遷移動產
    擔保標的物，致告訴人追索無著，以該標的物貸款四十八萬，迄今尚餘四十三餘
    萬元未付清，其坦承部分犯行等一切情狀，量處有期徒刑三月，並諭知如易科罰
    金，以三百元折算一日。經核原判決認事用法並無違誤，量刑亦稱允當，被告上
    訴意旨仍執陳詞，指摘原判決不當，為無理由，應予駁回。
據上論結，應依刑事訴訟法第三百六十八條，判決如主文。
本案經檢察官郭振昌到庭執行職務。
中      華      民       國     九十二     年     三     月    二十七   日
                              臺灣高等法院高雄分院刑事第四庭
                                  審判長法官  蕭權閔
                                        法官  陳啟造
                                        法官  李嘉興
右正本證明與原本無異。
不得上訴。
                                      書記官  劉博文
中    華    民    國     九十二     年       三       月    三十一      日
附錄：本判決論罪科刑法條：
動產擔保交易法第三十八條：
動產擔保交易之債務人，意圖不法之利益，將標的物遷移、出賣、出質、移轉、抵押
或為其他處分，致生損害於債權人者，處三年以下有期徒刑、拘役或科或併科六千元
以下之罰金。
                                                                        Ｆ


司法院資訊處製作；財團法人民間司法改革基金會備份。
